【裁判字號】    89,上訴,2232
【裁判日期】    890510
【裁判案由】    違反槍砲彈藥刀械管制條例等
【裁判全文】
臺灣高等法院刑事判決                          八十九年度上訴字第二二三二號
    上  訴  人
    即  被  告  甲○○
右上訴人因違反槍砲彈藥刀械管制條例案件，不服臺灣桃園地方法院八十九年度訴字
第一○七號，中華民國八十九年五月十日第一審判決（起訴案號：臺灣桃園地方法院
檢察署八十八年度偵字第一六四四一號），提起上訴，本院判決如左：
    主    文
原判決撤銷。
甲○○無罪。
扣案之改造玩具手鎗乙支（槍枝管制編號0000000000號，含彈匣一個）沒
收。
    理    由
一、公訴意旨略以：甲○○於八十八年十月廿一日（公訴人誤載為十九日）晚間七時
    許，在桃園縣龜山鄉○○路台北監獄附近之路旁，見不詳年籍之人遺失在該處之
    仿造ＢＥＲＥＴＴＡ廠半自動手槍製造之已更換貫通之土造金屬槍管，機械性能
    良好，可供擊發子彈使用，具殺傷力之改造金屬玩具手槍一支（槍枝管制編號0
    000000000，並含彈匣一個），竟意圖為自己不法之所有，拾取該支改
    造手槍侵占入己，並將之持往桃園縣龜山鄉○○路華玉巷十三號「儷宮賓館三０
    九室」內休息，嗣於八十八年十月廿一日晚上七時三十分許，於犯罪被發覺前，
    打電話至桃園縣龜山分局自首而接受裁判，並由警員於八十八年十月廿一日晚間
    八時許，至上揭處所時報繳前揭改造金屬玩具手槍，因認被告涉有侵占遺失物及
    違反槍砲彈藥刀械管制條例第十一條第四項之罪嫌。
二、本件公訴人認被告犯有上開罪嫌，無非係以上開事實業據被告坦承持有該改裝手
    槍不諱，且該玩具手槍具有殺傷力，業據內政部警政署刑事警察局鑑驗並出具通
    知書一紙附卷可按（見偵查卷第二十一頁、二十二頁）。惟上訴人（即被告）堅
    決否認其持有前揭手槍，辯稱：伊係於右揭時地拾取該金屬玩具手槍，並將之持
    往「儷宮賓館」休息而向警員自首報繳，並無侵占持有之意思云云。經查：
  （一）按刑法上所稱之持有，係將物置於自己實力支配之下的繼續犯，即係持有為
        行為之繼續，而非狀態之繼續（最高法院二十四年上字第三四○一號判例參
        照），其持有槍械之行為雖為客觀上一般人所能預見，然其持有槍械之行為
        ，須以行為人有主觀惡性之犯意為必要，此即槍砲彈藥刀械管制條例係為維
        護社會秩序、保障人民生命財產安全所訂定特別法之立法本旨，若行為人客
        觀上雖有持有槍械之行為，然從行為人之時、地及綜合其他相關因素（如時
        間密接、或相關供述），足以彰顯行為人無主觀惡性之犯意，又無其他積極
        犯罪事實足以證明其犯罪時，應為無罪之諭知，此為實踐憲法與落實人性尊
        嚴之法治國家原則，及保障人權之基本內涵。卷查被告（即上訴人）於警訊
        、偵查及原審時所稱八十八年十月二十一日晚上七時許，在桃園縣龜山鄉○
        ○路台北監獄附近之路旁拾得該把改造九○手槍，隨即於同年月日之晚上七
        時三十分，在桃園縣龜山鄉○○路華玉巷十三號「儷宮賓館三０九室」內，
        打電話向桃園縣龜山分局自首報繳（見查卷第五頁、十三頁背、原審卷第三
        十二頁背），核與接獲被告電話之龜山警察分局小隊長余鴻仁的供述報告書
        ，及其於原審到庭證稱之內容相符（見偵查卷第二十四頁、原審卷第十二頁
        背），揆其被告所稱拾獲該槍枝遺失之時間與其自動打電話至龜山分局自首
        報繳時間緊密，相隔不到三十分鐘，依據社會一般經驗法則，實難認為被告
        有據持此槍枝有主觀惡性之犯意。亦不足該當於侵佔遺失物有為自己或第三
        人不法之所有意圖之構成要件。且被告於迭次矢口否認持有之犯意甚堅，於
        偵查中供稱：「檢到時就放在一個紅色手提袋內，並未把槍拿出來玩過（擊
        發），也未將彈匣取下，所以槍上並無我的指紋。」（見偵查卷第十四頁）
        ，另於原審供稱：「槍是我檢到，沒想到檢到報警反而有事。」（見原審卷
        第四十九頁），於本院審理時亦復如是供稱：「檢到時，槍就放在袋子裡，
        我根本沒動過，也沒有看清楚，更無佔有之意」；又參以其係主動打電話報
        繳槍枝，且如小隊長余鴻仁之報告書供稱：「王某一人於房內等候，----確
        定是他打電話向本組報案要自首報繳槍械」（見偵查卷第二十四頁），足證
        被告自動配合，其所執前開「因檢到時一直考慮如何處理該槍枝」、「槍枝
        根本沒有動過」、「槍枝上並無我的指紋」等詞，尚可採信，此亦證明被告
        並無主觀持有槍枝之犯意，甚為明顯。
  （二）按犯罪事實應依證據認定之，無證據不得推定其犯罪事實；又不能證明被告
        犯罪者，應諭知無罪之判決，刑事訴訟法第一百五十四條、第三百零一條第
        一項分別定有明文。又事實之認定，應憑證據，如未能發現相當證據，或證
        據不足以證明，自不能以推測或擬制之方法，為裁判基礎（最高法院五十三
        年臺上字第二七五０號及四十年臺上字第八十六號判例參照）。被告所拾獲
        持有之上開改造槍械具有殺傷力，雖有內政部警政署刑事警察局鑑驗通知書
        一紙附卷可按（見偵查卷第二十一頁、二十二頁），然按認定不利被告之事
        實，須依積極證據，苟積極證據不足為不利於被告事實之認定時，即應為有
        利於被告之認定，更不必有何有利之證據（最高法院三十年上字第八一六號
        判例參照），被告就此持有殺傷力槍枝有無主觀惡性之犯意，自應賴以積極
        證據為證，然原審判決僅認為「果被告無非法持有之意，何須將前揭手槍再
        持往賓館，況槍枝與一日常用品迥異，全國皆知其違禁物，被告將之拾獲以
        裝入袋內，並持往賓館，更徵其具有未經允許持有之犯意」云云，實難據此
        作為被告持有槍枝積極之有罪證據，況被告係主動打電話報繳槍枝，足證被
        告為善意之行徑，此外，又無其他積極證據足證被告有公訴人起訴之犯行，
        原審據此為被告有罪之認定，尚嫌率斷，被告據此否認持有槍械之犯意而提
        起上訴，為有理由，應由本院將原審判決撤銷，另為被告無罪之諭知。又前
        揭改造之手槍為違禁物，既經公訴人聲請沒收依法併予宣告沒收，附此敘明
        。
據上論斷，應依刑事訴訟法第三百六十九條第一項前段、第三百六十四條、第三百零
一條第一項，刑法第四十條，判決如主文。
本案經檢察官陳維練到庭執行職務。
中    華    民    國    八十九    年      八        月      十五        日
                        臺灣高等法院刑事第一庭
                            審判長法  官  李  相  助
                                  法  官  王  振  興
                                  法  官  蔡  光  治
右正本證明與原本無異。
如不服本判決應於收受送達後十日內向本院提出上訴書狀，其未敘述上訴之理由者並
得於提起上訴後十日內向本院補提理由書（均須按他造當事人之人數附繕本）。
                                  書記官  王  才  生
中    華    民    國    八十九    年      八        月      十九        日


司法院資訊處製作；財團法人民間司法改革基金會備份。
